【裁判字號】    98,重訴,83
【裁判日期】    980527
【裁判案由】    清償借款
【裁判全文】
臺灣高雄地方法院民事判決              98年度重訴字第83號
原      告  台灣土地銀行股份有限公司
法定代理人  丁○○
訴訟代理人  甲○○
被      告  丙○○
            乙○○○
上列當事人間清償借款事件，經本院於民國98年5月19日言詞辯
論終結，判決如下：
    主  文
被告丙○○應給付原告新臺幣捌佰肆拾伍萬陸仟柒佰陸拾肆元，
及其中新臺幣壹佰玖拾伍萬陸仟柒佰陸拾肆元，自民國九十七年
八月十五日起至清償日止，按年息百分之三點七二五計算之利息
，暨自民國九十七年九月十六日起至清償日止，逾期在六個月以
內者，按上開利率百分之十；逾期超過六個月部分，按上開利率
百分之二十計算之違約金；其中新臺幣陸佰伍拾萬元，自民國九
十七年十月十三日起至清償日止，按年息百分之四點零八計算之
利息，暨自民國九十七年十一月十四起至清償日止，逾期在六個
月以內者，按上開利率百分之十；逾期超過六個月部分，按上開
利率百分之二十計算之違約金。如對被告丙○○之財產強制執行
無效果時，由被告乙○○○給付之。
訴訟費用新臺幣捌萬肆仟柒佰伍拾肆元由被告負擔。
    事實及理由
一、原告主張：被告丙○○於民國94年1 月10日邀同被告乙○○
    ○為保證人，向原告借款新臺幣（下同）8,500,000 元，雙
    方並簽立借款契約，約定：借款期間自94年2 月15日起迄11
    4 年2 月15日止，其中200 萬元按郵匯局2 年期定期儲金機
    動利率加1%計算之利率計息（起訴時係按年息3.725%計息）
    ；其中650 萬元自94年2 月15日起至95年2 月15日止，按原
    告公告指數型房貸指標利率1.59% 加0.57% ，合計年息2.16
    % 機動調整，自自95年2 月15日起迄96年2 月15日止，按原
    告公告指數型房貸指標利率加0.77% 計算機動調整，自96年
    2 月15日起按原告公告指數型房貸指標利率加1.37% 計算機
    動調整（起訴時係按年息4.08% 計息），倘遲延清償本息，
    則逾期在6 個月以內者，按各該約定借款利率10% ；逾期超
    過6 個月以上者，按各該約定借款利率20% 計算違約金，一
    期未還視為全部到期（下稱系爭借款契約）。詎丙○○就其
    中200 萬元借款自97年8 月15日起、其中650 萬元借款自97
    年10月13日起即未依約償付本息，上開借款債務視同全部到
    期。又乙○○○為丙○○之保證人，其於對丙○○之財產強
    制執行無結果時，亦應就前開到期債務負全部清償之責，為
    此，爰依消費借貸及保證之法律關係，提起本件訴訟等情。
    並聲明：除訴訟費用核定外，如主文所示。
二、被告則以：丙○○因失業無力清償借款，期能與原告再為協
    商等語置辯。並聲明：原告之訴駁回。
三、本件不爭執事項如下：
  (一)丙○○於94年1 月10日邀同乙○○○為保證人，向原告借款
    8,500,000 元（下稱系爭借款），並簽立系爭借款契約。
  (二)丙○○就其中200 萬元借款自97年8 月15日起、就其中650
    萬元借款自97年10月13日起即未依約償付本息。
  (三)本件就其中200 萬元借款應適用之計息利率為年息3.725%，
    就其中650 萬元借款應適用之計息利率為年息4.08% 。
四、本件爭點為：原告依消費借貸及保證之法律關係請求被告給
    付如訴之聲明所示本金、利息及違約金，有無理由？茲論述
    如下：
  (一)按稱消費借貸者，謂當事人一方移轉金錢或其他代替物之所
    有權於他方，而約定他方以種類、品質、數量相同之物返還
    之契約；借用人應於約定期限內，返還與借用物種類、品質
    、數量相同之物；遲延之債務，以支付金錢為標的者，債權
    人得請求依法定利率計算之遲延利息。但約定利率較高者，
    仍從其約定利率；當事人得約定債務人於債務不履行時，應
    支付違約金，民法第474 條第1 項、第478 條前段、第233
    條第1 項及第250 條第1 項分別定有明文。次按稱保證者，
    謂當事人約定，一方於他方之債務人不履行債務時，由其代
    負履行責任之契約；保證債務，除契約另有訂定外，包含主
    債務之利息、違約金、損害賠償及其他從屬於主債務之負擔
    ，民法第739 條及第740 條亦有明定。再依民法第745 條規
    定，保證人於債權人未就主債務人之財產強制執行而無效果
    前，對於債權人得拒絕清償，合先敘明。
  (二)原告主張之前揭事實，業據其提出住宅貸款契約、增補條款
    契約書、客戶往來帳戶查詢表、放款利率查詢表、戶籍謄本
    為憑（見本院卷第5 頁、第6 頁、第8 至10頁、第7 頁、第
    19至20頁），又乙○○○為借款之普通保證人，業據系爭借
    款契約記載至明（見本院卷第5 頁、第6 頁），且為丙○○
    、乙○○○所不爭執，已如前述，堪認實在。揆諸前揭規定
    ，原告依消費借貸及保證之法律關係，請求丙○○給付如主
    文第1 項所示本金、利息及違約金，如對丙○○之財產強制
    執行而無效果時，由乙○○○給付之，係有理由，應予准許
    。
五、本件係原告全部勝訴，其繳納之第一審訴訟費用84,754元，
    應由被告負擔。
據上論結，本件原告之訴為有理由，依民事訴訟法第78條、第85
條第1 項前段、第87條第1項，判決如主文。
中    華    民    國    98    年    5     月    27    日
                  民事第五庭  法  官  賴文姍
上正本係照原本作成。
如不服本判決，應於送達後20日內，向本院提出上訴狀並表明上
訴理由，如於本判決宣示後送達前提起上訴者，應於判決送達後
10日內補提上訴理由書（須附繕本）。
中    華    民    國    98    年    5     月    27    日
                              書記官  林秀珍


司法院資訊處製作；財團法人民間司法改革基金會備份。
